最　高　行　政　法　院　裁　定
                                     100年度裁字第1620號
上  訴  人　何仁翠
被 上訴 人　內政部
代　表　人　江宜樺
上列當事人間居留事件，上訴人對於中華民國100年3月3日臺北
高等行政法院99年度訴字第2186號判決，提起上訴，本院裁定如
下：
　　主  文
上訴駁回。
上訴審訴訟費用由上訴人負擔。
　　理  由
一、按對於高等行政法院判決之上訴，非以其違背法令為理由，
    不得為之，行政訴訟法第242條定有明文。依同法第243條第
    1項規定，判決不適用法規或適用不當者，為違背法令；而
    判決有同條第2項所列各款情形之一者，為當然違背法令。
    是當事人對於高等行政法院判決上訴，如依行政訴訟法第24
    3條第1項規定，以高等行政法院判決有不適用法規或適用不
    當為理由時，其上訴狀或理由書應有具體之指摘，並揭示該
    法規之條項或其內容；若係成文法以外之法則，應揭示該法
    則之旨趣；倘為司法院解釋或本院之判例，則應揭示該判解
    之字號或其內容。如以行政訴訟法第243條第2項所列各款情
    形為理由時，其上訴狀或理由書，應揭示合於該條項各款之
    事實。上訴狀或理由書如未依此項方法表明，或其所表明者
    與上開法條規定不合時，即難認為已對高等行政法院判決之
    違背法令有具體之指摘，其上訴自難認為合法。
二、本件上訴人係大陸地區人民，於民國（下同）92年3月10日
    與臺灣地區人民陳江山結婚，至98年12月21日向被上訴人申
    請在臺長期居留，經被上訴人以其與依親對象陳江山無同居
    之事實，依行為時「大陸地區人民在臺灣地區依親居留長期
    居留或定居許可辦法」（下稱許可辦法）第26條第1項第6款
    、第2項第2款及「大陸地區人民申請進入臺灣地區面談管理
    辦法」（下稱面談管理辦法）第14條第2款規定（原處分誤
    繕為第14條第1項、第2項），以99年3月25日內授移移陸馬
    字第0990931894號處分書（下稱原處分）不予許可上訴人長
    期居留，並自出境之日起算3年內不得再申請長期居留；復
    依許可辦法第14條第1項第6款、第2項第2款及第3項規定，
    廢止上訴人依親居留許可，及註銷94年4月11日核發之第943
    32 51886號依親居留證，並自出境之日起算3年內不得再申
    請依親居留。上訴人不服循序向原審提起本件行政訴訟。原
    判決以行為時兩岸人民關係條例第10條之1規定：「大陸地
    區人民申請進入臺灣地區團聚、居留或定居者，應接受面談
    、按捺指紋並建檔管理之；未接受面談、按捺指紋者，不予
    許可其團聚、居留或定居之申請。其管理辦法，由主管機關
    定之。」、第17條第3項規定：「經依第1項規定許可在臺灣
    地區依親居留滿4年，且每年在臺灣地區合法居留期間逾183
    日者，得申請長期居留。」、同條第9項規定：「前條及第1
    項至第5項有關居留、長期居留、或定居條件、程序、方式
    、限制、撤銷或廢止許可及其他應遵行事項之辦法，由內政
    部會同有關機關擬訂，報請行政院核定之。」次依行為時許
    可辦法第1條規定：「本辦法依臺灣地區與大陸地區人民關
    係條例第17條第9項規定訂定之。」、第14條規定：「（第1
    項）大陸地區人民申請在臺灣地區依親居留，有下列情形之
    一者，得不予許可，已許可者，得撤銷或廢止其許可：……
    六與依親對象無同居之事實或說詞有重大瑕疵。……（第2
    項）申請案有下列情形之一者，除得不予許可、撤銷或廢止
    許可外，依下列各款所定期間，不得再申請進入臺灣地區依
    親居留：……二有前項第1款或第6款情形之一者，於1年至5
    年內不得再申請。……（第3項）前項各款所定期間之計算
    ，其已入境者，自出境之日起算；未入境者，自不予許可、
    撤銷或廢止許可之翌日起算。……」、第26條規定：「（第
    1項）大陸地區人民申請在臺灣地區長期居留，有下列情形
    之一者，得不予許可；已許可者，得撤銷或廢止其許可：…
    …六與依親對象無同居之事實或說詞有重大瑕疵。……（第
    2項）申請案有下列情形之一者，依下列各款所定期間，不
    得再申請進入臺灣地區長期居留：……二有前項第1款或第6
    款情形之一者，於1年至5年內不得再申請。……（第3項）
    前項各款所定期間之計算，其已入境者，自出境之日起算；
    未入境者，自不予許可、撤銷或廢止許可之翌日起算。……
    」；面談管理辦法第1條規定：「本辦法依臺灣地區與大陸
    地區人民關係條例第10條之1規定訂定之。」、第3條第1項
    規定：「內政部入出國及移民署受理大陸地區人民申請進入
    臺灣地區團聚、居留或定居案件時，應依本辦法對申請人實
    施面談。」、第14條規定：「大陸地區人民有下列情形之一
    者，其申請案不予許可；已許可者，應撤銷或廢止其許可：
    ……二申請人、依親對象無同居之事實或說詞有重大瑕疵。
    ……」經核上開許可辦法及面談辦法，係內政部分別依兩岸
    人民關係條例第17條第9項、第10條之1授權，就關於大陸地
    區人民有關居留、長期居留或定居條件、許可程序、方式、
    限制、撤銷或廢止許可及面談程序等事項所為之規定，其授
    權明確，且未逾越授權範圍，自得適用。查兩岸人民關係條
    例及上開許可辦法，許可為臺灣地區人民配偶之大陸地區人
    民在臺灣地區居留或定居，其目的係為使夫妻得以共同生活
    、互相照顧，以維繫正常圓滿之婚姻關係，因此無論係依親
    居留、長期居留或定居，均以大陸配偶與在臺依親對象有同
    居之事實為其許可之要件，此觀行為時許可辦法第14條第1
    項第6款、第26條第1項第6款及第33條第1項第5款規定即明
    ，若無同居之事實，大陸配偶在臺依親居留、長期居留或定
    居即失所依據，自不應准許。於本次申請之前，曾於98年4
    月13日提出長期居留申請（下稱前次申請），於98年6月8日
    面談，上訴人與其配偶陳江山2人說詞多有不符，例如：上
    訴人稱：「家中財務由我負責，我老公沒有固定每月給我多
    少錢供家裡開銷，有時多有時少。」陳江山則稱：「家中財
    務由我老婆負責，我每月平均給她新台幣2-3萬元供家裡開
    銷。」又上訴人稱：「我老公有抽菸，晚上每天在家自己會
    喝高梁酒、啤酒、威士比都喝……每天都有吃檳榔。我都不
    會。」陳江山則稱：「我有抽菸，晚上在家自己偶爾會喝啤
    酒，沒有吃檳榔。我老婆都不會。不喝烈酒。」並經被上訴
    人入出國及移民署專勤事務第一大隊臺北縣專勤隊（下稱臺
    北縣專勤隊）於98年6月24日實地訪查，認渠等婚姻顯有疑
    慮，建議面談不予通過（見卷附臺北縣專勤隊查察紀錄表）
    ，全案移被上訴人所屬臺北縣服務站辦理後續事宜中，因上
    訴人稱母親病危，急須返回大陸，申請撤案而終結。嗣上訴
    人於98年12月21日重新向被上訴人提出本件申請，經99年1
    月26日面談，上訴人與陳江山2人對於面談官所提問題，雙
    方說詞仍有下列明顯不符之處：1.何時經人介紹認識：陳江
    山稱91年經我太太以前送瓦斯工作同事介紹認識（不熟悉只
    知姓李，太太為大陸配偶）；上訴人稱92年經由先生同事太
    太姐姐也是我在大陸同事介紹認識」。2.上訴人何時發生車
    禍：陳江山稱於98年8月初在中正南路與重安街口發生車禍
    ；上訴人稱98年9月24日發生車禍。3.雙方交往後多久決定
    結婚：陳江山稱交往2-3個月後我自己1人去大陸辦結婚；上
    訴人稱以電話聯絡交往約"4-5個月"後才結婚。4.辦理結婚
    登記時有無人陪同前往：陳江山稱92年3月3日由"太太表姊"
    陪同我們去民政局辦理登記；上訴人稱92年3月3日有1女性
    友人陪同我們去民政局辦理登記。5.面談前1日上訴人有無
    上班：陳江山稱我太太昨天休息沒上班；上訴人稱昨天早上
    9點多起床，我騎機車去上班。6.面談前1日陳江山下班後雙
    方有無碰面：陳江山稱我昨天晚上快6點下班回到家，我下
    班回家時在樓梯剛好遇到太太要出門；上訴人稱昨天晚上我
    10點多下班。7.面談前1日雙方有無一起收看電視節目：陳
    江山稱我太太約晚上8點多回到家，我們都在床上看電視節
    目為民視夜市人生；上訴人稱昨天晚上我10點多下班回家，
    我先生已先睡，我就去洗澡，後躺在床上看電視，電視節目
    有連續劇、新聞、韓劇。審諸上訴人與陳江山係於92年3月
    10日結婚，至98年接受面談，2人已結婚多年，對於彼此習
    慣、家中財務供給情形，甚至面談前1日2人相處情形，理應
    知之甚詳，惟其2人於面談時，無論就認識交往情形，抑或
    婚姻及平日生活狀況等問題，所答內容均相差甚遠，明顯不
    符，與常情已屬有違。且上訴人前次申請，因面談及訪查結
    果，認婚姻顯有疑慮，被上訴人原擬不予准許，係因上訴人
    以母親病危，急須返鄉，申請撤案而終結，已如前述，惟經
    被上訴人查詢發現，上訴人於前次申請撤案後並未出境，與
    其所執撤案理由，顯有未符。而上訴人就此疑問，於99年1
    月26日面談時，稱係因發生車禍致無法返回大陸，然此與卷
    附道路交通事故當事人登記聯單記載之事故發生日期為「98
    年9月24日」，時間上有明顯的矛盾（上訴人以母病危撤案
    在前，1個多月後始發生車禍），並參以卷附和解書記載上
    訴人與事故對造達成之和解內容：損害賠償由雙方各自負責
    ，醫藥費用亦各自負擔，不再向對方求償，足徵該次事故本
    身及所造成之損害均非嚴重，則上訴人以發生此次車禍，做
    為未返鄉探視「病危」母親之理由，與常情事理有違。又上
    訴人於本院準備程序時，就此改稱係因其配偶陳江山以伊身
    體不好，景氣不好，不讓伊回去，母親事後亦已康復，故未
    返鄉云云，惟上訴人解釋理由，先後不一，已難憑信，且係
    在被上訴人指出其原為解釋矛盾不可採後，始改稱如上，要
    屬事後辯詞，不足採信。準此，被上訴人審認上訴人與其配
    偶陳江山無同居之事實，依行為時許可辦法第26條第1項第6
    款、第2項第2款及面談管理辦法第14條第2款規定（原處分
    誤繕為第14條第1項、第2項），不予許可上訴人長期居留申
    請，復依許可辦法第14條第1項第6款、第2項第2款及第3項
    規定，廢止上訴人依親居留許可、註銷94年4月11日核發之
    第9433251886號依親居留證，並自出境之日起算3年內不得
    再申請依親居留及長期居留，於法並無違誤，而駁回上訴人
    在原審之訴。
三、上訴意旨略稱：原判決有違比例原則，被上訴人逕以面談結
    果未通過而未深入查明，率予認定上訴人與依親對象陳江山
    無同居事實，否認上訴人婚姻真實性，竟處分不予許可上訴
    人長期居留之申請案，並廢止核發上訴人之依親居留證，且
    得逕行強制上訴人出境，明顯有未根據上訴人「個案之證據
    」作妥適認定與判斷，容有違誤，訴願決定未予糾正，亦有
    未合；嚴重影響上訴人受憲法保障之婚姻關係及從此延伸出
    之夫妻同居生活關係，明顯違反信賴保護原則；按大陸地區
    人民在臺灣地區依親居留長期居留或定居許可辦法應具有例
    示方法之本質或內涵，被上訴人徒以形式上之審查，而未為
    實質上之探究，不惟無法明確界定上訴人婚姻真實性，法之
    適用亦失其安定性，違反性賴保護原則甚明等語。雖以該判
    決違背法令為由，惟核其上訴理由，係就原審取捨證據、認
    定事實之職權行使，指摘其為不當，並就原審已論斷者，泛
    言未論斷，或就原審所為論斷，泛言其論斷矛盾，而非具體
    表明合於不適用法規、適用法規不當、或行政訴訟法第243
    條第2項所列各款之情形，難認對該判決之如何違背法令已
    有具體之指摘。依首開規定及說明，應認其上訴為不合法。
四、據上論結，本件上訴為不合法。依行政訴訟法第249條第1項
    前段、第104條、民事訴訟法第95條、第78條，裁定如主文
    。
中　　華　　民　　國　　100　 年　　6　　 月　　30　　日
                    最高行政法院第二庭
                        審判長法官　劉　鑫　楨
                              法官　吳　慧　娟
                              法官　胡　方　新
                              法官　曹　瑞　卿
                              法官　林　金　本

以  上  正  本  證  明  與  原  本  無  異
中　　華　　民　　國　　100　 年　　7　　 月　　1　　 日
　　　　　　　　　　　　　　　書記官　吳　玫　瑩